臺灣高雄地方法院刑事判決　　　　　　 96年度訴緝字第142號
公　訴　人　臺灣高雄地方法院檢察署檢察官
被　　　告　乙○○
　　　　　　　　　　現於臺灣高雄看守所
上列被告因違反毒品危害防制條例案件，經檢察官提起公訴（95
年度毒偵字第4937號），被告於本院準備程序中為有罪之陳述，
經合議庭裁定由受命法官依簡式審判程序獨任審理，本院判決如
下：
    主  文
乙○○施用第一級毒品，處有期徒刑壹年，減為有期徒刑陸月，
如易科罰金，以銀元參佰元即新臺幣玖佰元折算壹日，扣案之第
一級毒品海洛因貳小包（合計淨重肆點壹參公克，空包裝總重零
點陸零公克），沒收銷燬之；又施用第二級毒品，處有期徒刑陸
月，減為有期徒刑參月，如易科罰金，以銀元參佰元即新臺幣玖
佰元折算壹日。應執行有期徒刑捌月，如易科罰金，以銀元參佰
元即新臺幣玖佰元折算壹日，扣案之第一級毒品海洛因貳小包（
合計淨重肆點壹參公克，空包裝總重零點陸零公克），沒收銷燬
之。
    事 實 及 理 由
一、乙○○於民國91年間因施用毒品案件，經本院裁定入勒戒處
    所施以觀察勒戒，經執行後認有繼續施用毒品傾向，復裁定
    命其入戒治處所施以強制戒治，嗣因停止戒治處分及撤銷停
    止戒治處分，於92年9 月25日執行完畢，翌日釋放出所。詎
    猶不知悔改，明知海洛因及甲基安非他命分別係毒品危害防
    制條例第2 條第2 項所列之第一級及第二級毒品，不得非法
    持有、施用，仍於上開強制戒治執行完畢釋放後5 年內，基
    於施用第一級毒品海洛因之犯意，於95年5 月31日晚上11時
    許，將第一級毒品海洛因以摻入香菸內點燃，而吸食氣體之
    方式，在高雄市○鎮區鎮○路某公園之廁所內施用第一級毒
    品海洛因1 次；另基於施用第二級毒品甲基安非他命之犯意
    ，於95年6 月1 日上午4 時30分許回溯48小時內之某時許，
    在不詳處所，將第二級毒品甲基安非他命以放入玻璃球吸食
    器用火燒烤，而吸食氣體之方式，施用第二級毒品甲基安非
    他命1 次。嗣於95年6 月1 日上午2 時40分許，在高雄市○
    ○區○○路83 7巷8 號前為警查獲，當場扣得第一級毒品海
    洛因2 小包（合計淨重4.13公克，空包裝總重0.60公克），
    並經乙○○同意採尿送驗查獲。
二、本件被告乙○○所犯為死刑、無刑徒刑或最輕本刑為3 年以
    上有期徒刑以外之罪，其於準備程序中就被訴犯罪事實，為
    有罪之陳述，經法官告知簡式審判程序之旨，並聽取當事人
    之意見後，依刑事訴訟法第273 條之1 第1 項規定，裁定由
    受命法官獨任進行簡式審判程序，合先指明。
三、上揭犯罪事實，業據被告乙○○於警詢、檢察官訊問及本院
    審理時均坦承不諱，且有第一級毒品海洛因2 小包（合計淨
    重4.13公克，空包裝總重0.60公克）扣案可稽，並有高雄市
    立凱旋醫院95年6 月12日濫用藥物尿液檢驗報告1 紙、尿液
    檢體監管紀錄表1 紙、法務部調查局95年8 月17日鑑定書 1
    紙、扣押筆錄、扣押物品目錄表各1 份、臺灣高雄地方法院
    檢察署刑案查註紀錄表及臺灣高等法院被告全國前案紀錄表
    各1 紙附卷可稽。又被告乙○○於91年間因施用毒品案件，
    經本院裁定入勒戒處所施以觀察勒戒，經執行後認又繼續施
    用傾向，復裁定命其入戒治處所施以強制戒治，嗣因停止戒
    治處分及撤銷停止戒治處分，於92年9 月25日執行完畢，翌
    日釋放出所之事實，有臺灣高雄地方法院檢察署刑案查註紀
    錄表及臺灣高等法院被告全國前案紀錄表各1 紙附卷可稽，
    是被告確係於強制戒治執行完畢釋放後，5 年內又為本件施
    用第一級毒品海洛因及第二級毒品甲基安非他命之犯行甚明
    ；從而，本案事證明確，被告犯行堪予認定，應依法論科。
四、查海洛因及甲基安非他命分別係毒品危害防制條例第2 條第
    2 項所稱之第一級及第二級毒品，不得非法持有及施用。核
    被告所為，係犯毒品危害防制條例第10條第1 項之施用第一
    級毒品罪及同條第2 項之施用第二級毒品罪。被告持有第一
    級毒品海洛因及第二級毒品甲基安非他命之低度行為，已為
    施用之高度行為所吸收，不另論罪。又被告所犯上開2 罪間
    ，犯意各別，罪名互殊，應分論併罰。爰審酌被告曾觸犯施
    用毒品之犯行，雖經強制戒治程式，仍未能斷戒施用毒品惡
    習，顯見其戒治意志不堅，缺乏勒戒動機，本應從重量刑以
    收刑罰教化之效。惟念其施用毒品係對己身殘害，並未造成
    他人具體危害，且能於犯後坦承犯行，態度尚稱良好等一切
    情狀，酌情分別量處如主文所示之刑，以示儆懲。另被告上
    開犯行之犯罪時間均在96年4 月24日以前，合於中華民國96
    年罪犯減刑條例所定減刑條件，應予減其刑2 分之1 及諭知
    易科罰金之折算標準，並定其應執行之刑。
五、至扣案之海洛因2 小包（合計淨重4.13公克，空包裝總重0.
    60公克）經鑑定結果，係屬毒品危害防制條例第2 條第2 項
    所稱之第一級毒品，有法務部調查局95年8 月17日鑑定書 1
    紙在卷可參，應依毒品危害防制條例第18條第1 項前段規定
    宣告沒收銷燬之。
六、新舊法比較：
  (一)查被告乙○○行為後，刑法第41條業於94年1 月7 日修正公
    布，並於95年7 月1 日施行，被告於行為時之刑法第41條第
    1 項前段、第2 項規定：「犯最重本刑為5 年以下有期徒刑
    以下之刑之罪，而受6 個月以下有期徒刑或拘役之宣告，因
    身體、教育、職業、家庭之關係或其他正當事由，執行顯有
    困難者，得以1 元以上3 元以下折算一日，易科罰金；併合
    處罰之數罪，均有前項情形，其應執行之刑逾6 月者，亦同
    」。另被告行為時之易科罰金折算標準，行為時之罰金罰鍰
    提高標準條例第2 條前段（現已刪除）規定，就其原定數額
    提高為100 倍折算1 日，則本件受刑人行為時之易科罰金折
    算標準，應以銀元300 元即新臺幣900 元折算為1 日。惟95
    年7 月1 日修正施行之刑法第41條第1 項前段、第2 項則規
    定：「犯最重本刑為5 年以下有期徒刑以下之刑之罪，而受
    6 個月以下有期徒刑或拘役之宣告者，得以新臺幣1 千元、
    2 千元或3 千元折算1 日，易科罰金；前項規定於數罪併罰
    ，其應執行之刑未逾6 月者，亦適用之」，比較修正前後之
    上開規定，以95年7 月1 日修正施行前之規定，較有利於被
    告，則應依刑法第2 條第1 項前段，適用修正前刑法第41條
    第1 項前段、第2 項，定其易科罰金之折算標準，
  (二)被告行為後，刑法第51條關於數罪併罰之定應執行刑規定亦
    於民國94年1 月7 日修正公布，並於95年7 月1 日施行，修
    正前刑法第51 條 第5 款規定：「宣告多數有期徒刑者，於
    各刑中之最長期以上，各刑合併之刑期以下，定其刑期。但
    不得逾20年。」，修正後刑法第51條第5 款規定：「宣告多
    數有期徒刑者，於各刑中之最長期以上，各刑合併之刑期以
    下，定其刑期。但不得逾30年。」無論適用修正前或修正後
    之規定，對被告均不生有利或不利之影響，尚非刑法第2 條
    第1 項所定之法律變更，無庸為新舊法之比較，應逕適用現
    行刑法第51條第5 款之規定。
據上論斷，應依刑事訴訟法第273 條之1 第1 項、第284 條之 1
、第299 條第1 項前段，毒品危害防制條例第10條、第18條第 1
項前段，刑法第11條、第2 條第1 項前段、第41條第1 項前段（
修正前）、第2 項（修正前）、第51條第5 款，罰金罰鍰提高標
準條例第2 條，中華民國96年罪犯減刑條例第2 條第1 項第3 款
、第7 條、第9 條、第10條第1 項，判決如主文。
本案經檢察官甲○○到庭執行職務。
中　　華　　民　　國　　96　　年　　9 　　月　　7 　　日
                  鳳山刑事第一庭      法　官  陳盈吉
以上正本證明與原本無異。
如不服本判決應於收受本判決後10日內向本院提出上訴書狀，並
應敘述具體理由，如未敘述上訴理由者，應於上訴期間屆滿後20
日內補提理由書狀於本院（均須按他造當事人之人數附繕本）「
切勿逕送上級法院」。
中　　華　　民　　國　　96　　年　　9 　　月　　7 　　日
 　　　　　　　　　　　　　　　       書記官  吳俊達
附錄本判決論罪科刑法條：
毒品危害防制條例第10條
施用第1級毒品者，處6月以上5年以下有期徒刑。
施用第2級毒品者，處3年以下有期徒刑。
